臺灣高雄地方法院刑事判決　　　　　　　96年度訴字第5068號
公　訴　人　臺灣高雄地方法院檢察署檢察官
被　　　告　乙○○
　　　　　　　　　　號
　　　　　　　　　　（另案於台灣高雄第二監獄執行中）
上列被告因違反毒品危害防制條例案件，經檢察官提起公訴（95
年度毒偵字第9802號），被告就被訴事實為有罪之陳述，經本院
合議庭裁定就96年3 月3 日施用第一級毒品部分由受命法官獨任
進行簡式審判程序，並判決如下：
    主  文
乙○○施用第一級毒品，累犯，處有期徒刑玖月。扣案之海洛因
貳包（驗前毛重各零點公克，合計毛重零點陸公克），沒收銷
燬之。扣案之針筒壹支，沒收之。
    事  實
一、乙○○於民國87年間因施用毒品案件，經本院裁定送觀察、
    勒戒，因有繼續施用毒品傾向，再經本院裁定令入戒治處所
    施以強制戒治，嗣於87年12月22日停止戒治並付保護管束，
    於88年6 月7 日保護管束期滿而強制戒治執行完畢，並經臺
    灣高雄地方法院檢察署檢察官以88年度戒偵字第21號為不起
    訴處分；嗣於88年間，復因施用毒品案件，經本院以88年度
    毒聲字第5972號裁定送觀察、勒戒，因有繼續施用毒品傾向
    ，復先後經本院以88年度毒聲字第6407號裁定令入戒治處所
    施以強制戒治、以89年度毒聲字第597 號裁定停止戒治、以
    89年度毒聲字第5249號裁定撤銷停止戒治處分，於90年2 月
    7 日強制戒治執行完畢釋放，復接續執行其因施用毒品案件
    ，經本院以88年度訴字第1737號判處有期徒刑8 月確定之刑
    期；另於93年間，因竊盜、施用毒品等案件，經本院以93年
    度簡字第4162號、93年度訴字第3443號及94年度簡字第1292
    號分別判處有期徒刑5 月、8 月及3 月確定，經裁定定其應
    執行之刑為有期徒刑1 年2 月，甫於95年2 月20日縮刑期滿
    執行完畢。詎猶不知悔改，且於90年2 月7 日強制戒治執行
    完畢釋放後5 年內，先後於93年、94年間再犯上開施用毒品
    罪，並分別經判刑確定後，仍不知戒絕毒癮，猶基於施用第
    一級毒品海洛因之犯意，於96年3 月3 日中午12時許，在高
    雄縣路竹鄉○○路91號「華通電子遊藝場」（起訴誤載為：
    高雄縣路竹鄉鄉06937 地號雞舍內），以將第一級毒品
    海洛因摻水加入注射針筒內注射之方式，施用第一級毒品海
    洛因1 次。嗣於同日18時5 分許，在上揭「華通電子遊藝場
    」為警查獲，並當場扣得其所有之海洛因2 包（毛重約0.6
    公克）、甲基安非他命1 包（0.3 公克）及未使用之注射針
    筒1 支，經其同意採尿送驗，呈可待因及嗎啡陽性反應，始
    查悉上情。
二、案經高雄縣政府警察局湖內分局報告臺灣高雄地方法院檢察
    署檢察官偵查起訴。
    理  由
一、本件被告乙○○所犯係死刑、無期徒刑、最輕本刑為3 年以
    上有期徒刑以外之罪，其於準備程序就被訴事實為有罪之陳
    述，經本院告知簡式審判程序之旨，並聽取其與檢察官之意
    見後，認無不得或不宜改依簡式審判程序進行之情事，依刑
    事訴訟法第273 條之1 第1 項規定，裁定進行簡式審判程序
    ，合先敘明。
二、訊據被告對於上揭時、地施用第一級毒品海洛因之事實於警
    詢及本院審理時供承不諱，且被告於96年3 月3 日為員警所
    採集之尿液，經送檢驗之結果，確呈嗎啡陽性反應，此有台
    灣檢驗科技股份有限公司96年3 月21日編號KＺ000000000000
    號濫用藥物尿液檢驗報告、高雄縣政府警察局湖內分局毒品
    危害防制條例案件嫌犯代號與真實姓名對照表各1 份附卷可
    稽。又扣案疑似海洛因粉末2 包，經送法務部調查局以化學
    呈色法及氣相層析質譜儀確認分析檢驗結果，確呈海洛因陽
    性反應，亦有卷附法務部調查局調科壹字第09623045640 號
    鑑定書1 紙在卷足憑，另扣案針筒1 支，經送檢驗結果，則
    呈海洛因陰性反應，亦有卷附高雄醫學大學附設中和紀念醫
    院檢驗報告1 紙足憑。是被告之任意性自白核與事實相符，
    洵堪採為論罪科刑之依據。本案事證明確，被告上開施用毒
    品犯行，堪以認定。
三、按施用第一、二級毒品為犯罪行為，毒品危害防制條例第10
    條定有處罰明文。故施用第一、二級毒品者，依前揭規定本
    應科以刑罰。惟基於刑事政策，對合於一定條件之施用者，
    則依同條例第20條、第23條之規定，施以觀察、勒戒及強制
    戒治之保安處分。現行毒品危害防制條例於92年7 月9 日修
    正公布，自93年1 月9 日施行，其中第20條、第23條將施用
    毒品之刑事處遇程式，區分為「初犯」及「五年內再犯」、
    「五年後再犯」。依其立法理由之說明：「初犯」，經觀察
    、勒戒或強制戒治後，應為不起訴處分或不付審理之裁定；
    經觀察、勒戒或強制戒治執行完畢釋放後，「五年內再犯」
    者，因其再犯率甚高，原實施之觀察、勒戒及強制戒治既已
    無法收其實效，爰依法追訴或裁定交付審理。至於經觀察、
    勒戒或強制戒治執行完畢釋放後，「五年後再犯」者，前所
    實施之觀察、勒戒或強制戒治已足以遮斷其施用毒品之毒癮
    ，為期自新及協助其斷除毒癮，仍適用「初犯」規定，先經
    觀察、勒戒或強制戒治之程式。從而依修正後之規定，僅限
    於「初犯」及「五年後再犯」二種情形，始應先經觀察、勒
    戒或強制戒治程式。倘被告於五年內已再犯，經依法追訴處
    罰，縱其第三次（或第三次以上）再度施用毒品之時間，在
    初犯經觀察、勒戒或強制戒治執行完畢釋放五年以後，已不
    合於「五年後再犯」之規定，且因已於「五年內再犯」，顯
    見其再犯率甚高，原實施觀察、勒戒或強制戒治，已無法收
    其實效，即應依該條例第10條處罰（最高法院95年度第7次
    刑事庭會議決議參照）。查被告於88年間，因施用毒品案件
    ，經本院以88年度毒聲字第5972號裁定送觀察、勒戒，因有
    繼續施用毒品傾向，復先後經本院以88年度毒聲字第6407號
    裁定令入戒治處所施以強制戒治、以89年度毒聲字第597 號
    裁定停止戒治、以89年度毒聲字第5249號裁定撤銷停止戒治
    處分，於90年2 月7 日強制戒治執行完畢釋放，復接續執行
    其因施用毒品案件，經本院以88年度訴字第1737號判處有期
    徒刑8 月確定之刑期；另於93年間，因施用毒品案件，經本
    院以93年度訴字第3443號、94年度簡字第1292號分別判處有
    期徒刑8 月及3 月確定在案，有台灣高雄地方法院檢察署刑
    案資料查註紀錄表、全國施用毒品案件紀錄表及臺灣高等法
    院被告前案紀錄表各1 份在卷可參。是被告既於強制戒治執
    行完畢釋放後，5 年內先後再犯上開施用毒品罪，並先後經
    判決確定，則其犯本案施用毒品犯行之時間，雖距前述強制
    戒治執行完畢釋放後已逾5 年，揆諸首開說明，仍應依法論
    科。
四、按海洛因係毒品危害防制條例第2 條第2 項第1 款所稱之第
    一級毒品，不得非法持有、施用。核被告所為，係犯毒品危
    害防制條例第10條第1 項之施用第一級毒品罪。其持有第一
    級毒品海洛因之低度行為，為施用第一級毒品海洛因之高度
    行為所吸收，不另論罪。又被告於93年間，因竊盜、施用毒
    品等案件，經本院以93年度簡字第4162號、93年度訴字第34
    43號及94年度簡字第1292號分別判處有期徒刑5 月、8 月及
    3 月確定，經裁定定其應執行之刑為有期徒刑1 年2 月，並
    於95年2 月20日縮刑期滿執行完畢，有臺灣高雄地方法院檢
    察署刑案資料查註紀錄表、臺灣高等法院被告前案紀錄表各
    1 份在卷可憑，其於刑之執行完畢後5 年內故意再犯本件有
    期徒刑以上之罪，為累犯，應依刑法第47條第1 項規定，加
    重其刑。爰審酌被告經觀察、勒戒及強制戒治、徒刑執行後
    ，仍未能戒絕其毒癮而再次施用毒品，足證前開保安處分措
    施及處刑均已難矯治其惡性，惟念其於犯罪後坦承犯行及所
    犯為自戕行為等一切情狀，量處如主文所示之刑，以資懲儆
    。扣案含有第一級毒品海洛因成分之白粉2 包（驗前毛重共
    計0.6 公克，業於鑑定後經鑑定機構將之與員警於96年2 月
    10日在高雄縣路竹鄉鄉06937 地號雞舍內所查獲之其他
    海洛因混合），係查獲之毒品，其包裝即夾鍊袋因包覆毒品
    ，其上顯留有該毒品之殘渣，與毒品間已難以分析剝離，自
    應整體視為毒品，均依毒品危害防制條例第18條第1 項前段
    之規定，沒收銷燬之。另扣案注射針筒1 支，確未殘留海洛
    因殘渣，業如前述，且為被告所有預備供施用第一級毒品海
    洛因所用之物，業據被告於本院審理時供明在卷，爰依刑法
    第38條第1 項第2 款宣告沒收。至送鑑耗損之海洛因既已滅
    失，自無庸再予宣告沒收銷燬；又於同日扣案之晶體1 包，
    經本院依職權送驗結果，確呈第二級毒品甲基安非他命陽性
    反應（驗前淨重0.071 公克，驗後淨重0.069 公克），亦有
    高雄醫學大學附設中和紀念醫院96年12月18日第0000-000號
    檢驗報告在卷足證，顯與被告前揭施用第一級毒品犯行無涉
    ，亦不為沒收之宣告，均附此敘明。
據上論斷，應依刑事訴訟法第273 條之1 第1 項、第299 條第1
項前段，毒品危害防制條例第10條第1 項、第18條第1 項前段，
刑法第11條、第47條第1項，判決如主文。
本案經檢察官甲○○到庭執行職務。
中　　華　　民　　國　　96　　年　　12　　月　　31　　日
                  刑事第十三庭  法　官  黃苙荌
以上正本證明與原本無異。
如不服本判決應於收受本判決後10日內向本院提出上訴書狀，並
應敘述具體理由，如未敘述上訴理由者，應於上訴期間屆滿後20
日內補提理由書狀於本院（均須按他造當事人之人數附繕本），
「切勿逕送上級法院」，逾其未補正者，依法駁回上訴。
中　　華　　民　　國　　97　　年　　1 　　月　　2 　　日
                                書記官  郭育秀
附錄本案論罪科刑法條：
毒品危害防制條例第10條
施用第一級毒品者，處 6 月以上 5 年以下有期徒刑。
施用第二級毒品者，處 3 年以下有期徒刑。
